臺灣高等法院民事裁定
110年度抗字第1246號
抗  告  人  陳蘭英  
相  對  人  臺灣土地銀行股份有限公司

法定代理人  何英明  
上列當事人間聲明異議事件，抗告人對於中華民國110年9月30日臺灣新竹地方法院110年度執事聲字第38號所為裁定提起抗告，本院裁定如下： 
    主  文
抗告駁回。
抗告費用由抗告人負擔。 
    理  由
一、本件相對人持臺灣桃園地方法院（下稱桃園地院）核發之民國92年4月29日桃院祺民執黃字第16098號債權憑證為執行名義（下稱系爭執行名義），向臺灣新竹地方法院（下稱原法院）聲請就抗告人財產為強制執行，經原法院於110年8月12日以新院嶽110司執禹字第1104024735號執行命令，禁止抗告人在新臺幣（下同）285萬0,486元及其中240萬元之利息、違約金範圍内收取湖口郵局之存款債權，嗣經湖口郵局於同年月17日收受上開執行命令後，將抗告人之上開存款債權200萬2,903元（含手續費250元，下稱系爭存款）扣押，抗告人不服，對之聲明異議，經原法院司法事務官於110年8月26日以110年度司執字第29394號裁定（下稱原處分）酌留9萬5,676元予抗告人。抗告人不服，提出異議，原法院於110年9月30日以110年度執事聲字第38號裁定駁回（下稱原裁定），抗告人不服原裁定提起抗告。
二、抗告人聲明異議及抗告意旨略以：相對人執系爭執行名義，聲請就伊存於湖口郵局之存款於285萬0,486元及其中240萬元之利息、違約金範圍内為強制執行，經原法院於110年8月12日核發扣押命令，湖口郵局函並將伊定期存款帳戶内之系爭存款扣押。惟系爭存款是伊於104年間受領之勞工保險老年給付，為供老年生活就醫之用，伊平日靠替餐廳洗菜、至美髮店打工維生，於疫情期間，已將打工所存10餘萬元花用殆盡，生活再苦，亦未動用系爭存款。伊積欠相對人債務已超過20年，伊亦逐年退化，有醫療之需，復無一技之長，又無人奉養，僅能靠打工勉強維生，酌留9萬餘元作為伊之生活及醫療費用，顯然不足，爰提起抗告，請求廢棄原裁定等語。
三、按債務人依法領取之社會保險給付或其對於第三人之債權，
    係維持債務人及其共同生活之親屬生活所必需者，不得為強
    制執行；債務人生活所必需，以最近一年衛生福利部或直轄
    市政府所公告當地區每人每月最低生活費1.2倍計算其數額
    ，並應斟酌債務人之其他財產；執行法院斟酌債務人與債權
    人生活狀況及其他情事，認有失公平者，不受前三項規定之
    限制，但應酌留債務人及其扶養之共同生活親屬生活費用；
    強制執行法第122條第2至5項定有明文。又所稱維持債務人
    及其共同生活之親屬生活所必需，係指依一般社會觀念，維
    持其最低生活，在客觀上不可缺少者而言。如除去此項必要
    費用尚有餘額，仍非不得為強制執行（最高法院76年度台抗
    字第392號裁定、52年台上字第1683號判例意旨參照）。又
    強制執行之目的，在使債權人依據執行名義聲請執行機關對
    債務人施以強制力，強制其履行債務，以滿足債權人私法上
    請求權之程序，雖強制執行法第52條、第122條規定，應酌
    留債務人及其共同生活之親屬生活所必需之金錢或債權，惟
    此係依一般社會觀念，維持最低生活客觀上所需者而言，非
    欲藉此而予債務人寬裕之生活，債務人仍應盡力籌措，以維
    債權人之權益。而是否生活所必需，應就債務人之身分地位
    、經濟狀況、其共同生活之親屬人數及當地社會生活水準等
    情形認定之。
四、經查，抗告人係53年12月30日生，年約57歲，名下除湖口郵局之系爭存款以外，尚有桃園市○○區○○○段000地號建地1筆，此有抗告人之稅務電子閘門所得調件明細表在卷可稽（見原法院110年度執事聲字第38號卷）。另參以抗告人所陳：伊平日靠至餐廳、美容院打工維生，先前所存10餘萬元之積蓄於疫情期間即將用罄，系爭存款為保留日後生活及醫療之用，從未動用等情，堪認抗告人尚有謀生能力，且有其他財產，系爭存款並非維持其生活所需之唯一來源，自核非強制執行法第122條第2項所定不得為強制執行之標的。又原處分及原裁定依強制執行法第122條第3項規定，按110年度臺灣省最低生活費標準每月1萬3,288元之1.2倍，計算抗告人每月生活必需費用為1萬5,946元（計算式：13,288×1.2＝15,946，元以下四捨五入），並酌留6個月共計9萬5,676元（計算式：15,946×6＝95,676），作為抗告人維持必要生活及醫療之需，將該金額範圍內之執行命令予以撤銷，業已兼顧債權人、債務人之權益，於法核無不合。而抗告人未就原處分及原裁定酌留上開金額予抗告人後，其仍無法維持客觀上最低生活所需乙情，提出任何釋明，其主張即難採認。從而，原法院司法事務官為原處分，以及原裁定維持原處分而裁定駁回抗告人之異議，均無不合。抗告意旨指摘原裁定不當，求為廢棄，並無理由，應予駁回。
五、據上論結，本件抗告為無理由，爰裁定如主文。　　
中　　華　　民　　國　　110 　年　　11　　月　　30　　日
                  民事第十四庭  
                      審判長法  官  蔡和憲
                            法  官  周群翔
                            法  官  陳  瑜

正本係照原本作成。
本裁定除以適用法規顯有錯誤為理由外，不得再抗告。如提起再
抗告，應於收受送達後10日內委任律師為代理人向本院提出再抗
告狀。並繳納再抗告費新臺幣１千元。
中　　華　　民　　國　　110 　年　　12　　月　　2 　　日

　　　　　　　　　　　　　　書記官  江怡萱